【裁判字號】    96,重訴,964
【裁判日期】    970411
【裁判案由】    損害賠償
【裁判全文】
臺灣臺北地方法院民事判決             96年度重訴字第964號
原      告  乙○○
兼  訴  訟
代  理  人  甲○○
被      告  日盛證券股份有限公司
法定代理人  丙○○
訴訟代理人  孫寅律師
被      告  丁○○
上列當事人間請求損害賠償事件，本院於民國97年3月21日言詞
辯論終結，判決如下：
    主      文
原告之訴駁回。
訴訟費用由原告負擔。
    事實及理由
一、按訴狀送達後，原告不得將原訴變更或追加他訴。但被告同
    意者，不在此限，民事訴訟法第255 條第1項第1款定有明文
    。查原告起訴請求被告連帶給付新臺幣（下同）13,730,000
    元，嗣於審理程序變更聲明請求被告連帶給付37,742,413元
    ，並經被告同意，其所為訴之追加自屬合法，先此敘明。
二、原告起訴主張：
    被告丁○○（原名謝宗良）知悉原告全家將移民加拿大，乃
    於民國88年間多次慫恿原告甲○○至被告日盛證券股份有限
    公司（下稱日盛證券公司）開立融資融券帳戶供避險之用，
    但為原告甲○○拒絕，被告丁○○即又再要求原告甲○○以
    其妻即原告乙○○之名義在日盛證券公司開設融資帳戶，以
    利將來下單買賣股票，原告甲○○不疑有他且為敷衍被告丁○○，即蓋用原告乙○○之印章而在日盛證券公司開立融資
    融券帳戶，惟事實上原告甲○○從未親自至日盛證券公司開
    設帳戶，亦未經確認身份，足認被告丁○○確有詐騙之行為
    ，而被告日盛證券公司亦未盡查證督導之責而有過失。嗣後
    原告全家移民至加拿大後，被告丁○○即將原告乙○○在日
    盛商業銀行之00000000000000號帳戶內之存款當作自己財產
    使用，其間原告甲○○曾於89年4月16日、17日、同年月8月
    10日以傳真方式要求被告丁○○買賣特定股票，但被告丁○○並未依指示而為，不但未依原告指示而為交易，更擅自於
    未經授權之情況下偽造買賣委託單買賣股票，導致前開帳戶
    內之本金、利息總計新臺幣（下同）13,732,428元全部虧空
    。從而，原告乃依民法第179條、第579條規定請求被告連帶
    賠償前開遭虧空之帳戶內款項13,732,428元，以及非財產損
    害賠償24,009,985元，總計37,742,413元。並聲明：被告應
    連帶給付原告37,742,413元及自88年5月25日起至清償日止
    ，按週年利率5%計算之利息。
三、被告丁○○辯稱：
    被告並未盜領原告乙○○帳戶內之存款，且原告曾於89年 2
    月份回國查帳，如當時被告真的有侵占盜領之事實，早就應
    該提起訴訟求償，但原告並未提起訴訟，反而繼續委託被告
    買賣股票，足認原告所稱不實。且開戶必須本人親自簽名，
    如果不符合相關手續，公司如何敢擅自開戶，益徵原告所指
    並非真實。實則原告所示各情，均已由檢察官為不起訴處分
    確定，並經鈞院駁回交付審判之聲請，可證原告所指均非實
    情。並聲明：如主文所示。
四、被告日盛證券公司辯稱：
    本件原告指稱遭盜領之金錢或投資損失者均為原告乙○○，
    並非原告甲○○，原告甲○○提起本件訴訟自屬無據。且原
    告所稱行紀契約，即全權委託契約，係存在被告丁○○與原
    告乙○○之間，與被告日盛證券公司無關，原告依民法第57
    9 條規定請求被告日盛證券公司負連帶賠償責任，實非有據
    。況且被告丁○○並無不履行債務之情況，原告據此請求更
    屬無理。又原告主張依民法第179 條規定請求被告賠償，並
    未舉證本件有何情況符合不當得利之要件，此部分亦屬無據
    。再查原告所指稱之事項，均已由檢察官不起訴處分確定，
    原告片面所稱，並無可採。此外，縱使被告丁○○有任何違
    反代客操作合約之情況，然被告日盛證券公司並非契約當事
    人，亦未因此受有報酬或任何利益，其與被告丁○○之間如
    何協議，亦非被告日盛證券公司可得而知，遑論有何違反行
    紀契約之情事。且原告明知不得與營業員有代客操作約定而
    竟為之，亦有故意或重大過失責任，另向他人求償，於法無
    據。退萬步言，原告所提出之「代客操作合約」僅載明要求
    被告丁○○於「低檔」買進、「高檔」賣出，但高、低檔實
    難界定，且投資必有風險，不可能以代客操作發生虧損即認
    為違反合約。並聲明：如主文所示。
五、按當事人主張有利於己之事實者，就其事實有舉證之責任，
    民事訴訟法第277 條前段定有明文。且民事訴訟如係由原告
    主張權利者，應先由原告負舉證之責，若原告先不能舉證，
    以證實自己主張之事實為真實，則被告就其抗辯事實即令不
    能舉證，或其所舉證據尚有疵累，亦應駁回原告之請求。最
    高法院17年上字第917 號判例可資參照。本件原告起訴主張
    被告違反行紀契約，並依民法第179條、第579規定請求被告
    負連帶賠償責任，自應就有利於己之事實負舉證責任。經查
    ：
  (一)日盛商業銀行00000000000000號帳戶之所有人為原告乙○○
    ，此為兩造所不爭執，並有原告提出之交易查詢報表可參。
    是以，原告甲○○並非上開帳戶之所有人，又未提出其他證
    據證明該帳戶內之存款為其所有，則縱使上開帳戶內之存款
    遭被告丁○○盜領、侵占或投資失利而虧損，受有損害之人
    均為原告乙○○，並非原告甲○○。且原告甲○○乃以代理
    人之身分代理原告乙○○與被告丁○○簽訂代客操盤合約書
    ，此為兩造所不爭執，且有代客操盤合約書1 份附卷可稽（
    本院卷第46頁），基此，如於契約履約期間發生任何債務不
    履行致生損害之情事發生，得依契約主張賠償之人亦為原告
    乙○○，而非原告甲○○。從而，原告甲○○並非前揭帳戶
    所有人而未因此受有任何損害，亦非代客操盤合約書之當事
    人，其依民法第179條、第579條規定請求被告負連帶賠償責
    任，顯與法律規定不符，不應准許。
  (二)被告丁○○固曾與由原告甲○○代理而與原告乙○○簽訂代
    客操盤合約書，且被告丁○○「於八十九年三月至十二月擔
    任日盛證券松山分公司高級業務員時，執行台端受託買賣作
    業期間，與台端配偶甲○○簽訂全權委託契約，受理客戶對
    買賣有價證券之種類、數量、價格及買進或賣出之全權委託
    ，及未依客戶委託事項與條件，執行有價證券之買賣等情事
    ，核已違反行為時『證券商負責人與業務人員管理規則』第
    十六條第二項第三款及第十三款之規定，且事後台端帳戶已
    虧損殆盡，謝員仍不斷向台端謊報餘額，亦違反證券商負責
    人與業務人員執行業務應本誠實信用原則，核已違反同規則
    第十六條第一項之規定。本會爰依證券交易法第五十六條規
    定於九十二年四月九日台財證二字第○九二○○○一五○○
    號函對謝君予以停止其一年業務執行處分；同時該公司核有
    督導不周之疏失，本會並依證券交易法第六十五條規定於九
    十二年四月九日以台財證二字第○九二○○○一四九九號函
    糾正在案」，此有財政部證券暨期貨管理委員會93年5 月13
    日台財證二字第0930002015號函在卷足參（本院卷第210 頁
    、第211 頁）。惟原告乙○○曾於93年8月5日以上開相同之
    事實向臺灣臺北地方法院檢察署提出告訴，指訴被告丁○○
    涉犯背信罪、侵占罪及偽造文書等罪嫌，然經該署檢察官偵
    查結果認定並無證據足以證明被告丁○○涉犯上開罪刑，而
    為不起訴處分，經臺灣高等法院檢察署發回後，亦再次為不
    起訴處分，其後原告乙○○提起再議經臺灣高等法院檢察署
    駁回再議確定，復經本院駁回原告乙○○交付審判之聲請，
    此經本院調取臺灣臺北地方法院93年度偵字第20870號偵查
    卷、94年度偵緝字第624號偵查卷、95年度偵續字第234號偵
    查卷及本院96年度聲判字第102號刑事卷核閱屬實。是以，
    依原告所提出之證據，實無從證明被告丁○○有任何違反代
    客操盤合約或背信、侵占、偽造文書之犯罪行為，更難以證
    明被告日盛證券公司有何違反代客操盤合約書之行為。此外
    ，原告主張被告應負民法第179 條之不當得利返還責任，業
    為被告所否認，而原告亦未能舉證證明被告等人確已符合該
    條所指「無法律上之原因而受利益，致他人受損害」之構成
    要件，其據此提起本件訴訟，亦屬無據。至於原告請求被告
    應負非財產損害賠償責任，並未說明其法律依據，更難以准
    許。從而，原告請求被告連帶給付37,742,413 元及自88年5
    月25日起至清償日止，按週年利率5%計算之利息，為無理由
    ，應予駁回。
六、本件事證已臻明確，兩造其餘攻擊防禦方法及未經本院援用
    之證據，核與判決之結果不生影響，爰不予逐一論駁，併此
    敘明。
據上論結，本件原告之訴為無理由，依民事訴訟法第78條，判決
如主文。
中    華    民    國    97    年    4     月    11    日
                  民事第四庭    法  官  余明賢
以上正本係照原本作成
如對本判決上訴，須於判決送達後20日內向本院提出上訴狀
中    華    民    國    97    年    4     月    14    日
                                書記官  楊勝欽


司法院資訊處製作；財團法人民間司法改革基金會備份。
